【裁判字號】    98,交聲,301
【裁判日期】    981014
【裁判案由】    違反道路交通管理處罰條例聲明異議
【裁判全文】
臺灣基隆地方法院交通事件裁定         98年度交聲字第301號
移送機關即
原處分機關  交通部公路總局臺北區監理所基隆監理站
異  議  人
即受處分人  甲○○
上列受處分人因違反道路交通管理處罰條例案件，對於交通部公
路總局臺北區監理所基隆監理站民國98年8 月17日所為之處分（
原處分案號：基監裁字第裁42-Z00000000號），聲明異議，本院
裁定如下：
    主  文
異議駁回。
    理  由
一、原處分意旨略以：異議人即受處分人（下稱異議人）甲○○
    於民國98年7月6日23時00分許，駕駛車牌號碼797-NF號營業
    一般小客車，行經國道3號北上8.3公里處，因「行經隧道，
    未依規定使用大燈（經會同司機檢視，燈光無故障）」違規
    ，為內政部警政署國道公路警察局第九警察隊七堵小隊警員
    魏伯峻、楊崇彬依違反道路交通管理處罰條例第33條第1 項
    第6 款之規定當場掣單舉發，異議人於應到案日期前提出申
    訴，經原處分機關函請舉發單位調查結果仍認違規事實明確
    ，乃依道路交通管理處罰條例第33條第1項第6款之規定，裁
    處異議人罰鍰新臺幣（下同）3,000 元，並依同條例第63條
    第1項第1款（裁決書漏引「第1款」）之規定，記違規點數1
    點等語。
二、異議意旨略以：(一)員警未依交通法則規範吹哨、鳴笛；(二)員
    警從無至本車前檢視車燈，卻於舉發通知單註記經會同司機
    檢視，燈光無故障；(三)罰單填寫錯誤地址是否仍為有效；(四)
    異議人所言近燈卻被舉發員警誤解為未開燈行駛；(五)證人陳
    小姐全程目睹當晚情況，舉發單位未採納，應有失公平；(六)
    警車在前，偵防車在後，配備數佰萬儀器卻棄而不用，即是
    無法取得證據；(七)晚間11時無人會不開燈駕駛車輛，員警僅
    憑後視鏡即認定本車未開燈，有違常理，就此認定本車未開
    燈應屬無效。綜上，句句屬實，如有虛構願負罰責云云。
三、按汽車行駛於高速公路，行經隧道路段，於隧道內應開亮頭
    燈；汽車行駛於高速公路，不遵使用限制、禁止、行車管制
    及管理事項之管制規則而不依規定使用燈光者，處汽車駕駛
    人3,000元以上6,000元以下罰鍰；汽車駕駛人違反第33條第
    1 項者，除依原條款處罰鍰外，並予記違規點數1 點，高速
    公路及快速公路交通管制規則第16條第1 款及道路交通管理
    處罰條例第33條第1 項第6 款、第63條第1 項第1 款分別定
    有明文。
四、經查：
  (一)本件異議人於98年7月6日23時00分許，駕駛車牌號碼為979-
    NF號之營業一般小客車，行經國道三號北向8.3公里（汐止
    隧道）之事實，異議人固不爭執，惟矢口否認有何在隧道內
    未開亮頭燈之違規行為，並拒絕簽收舉發通知單。按送達由
    行政機關自行或交由郵政機關送達；除電子傳達方式之送達
    外，送達證書應由收領人簽名或蓋章；如拒絕或不能簽名或
    蓋章者，送達人應記明其事由，行政程序法第68條第1項、
    第76條第2項分別定有明文。次按當場舉發拒絕簽章者，仍
    應將通知聯交付該駕駛人或行為人收受，並記明其事由及交
    付之時間；拒絕收受者，應告知其應到案時間及處所，並記
    明事由與告知事項，視為已收受，違反道路交通管理事件統
    一裁罰基準及處理細則第11條第1項第1款後段亦定有明文。
    查異議人上開違規行為，經內政部警政署國道公路警察局第
    九警察隊七堵小隊警員攔停舉發時，因異議人拒絕於舉發通
    知單簽收而逕註記「當事人不服拒簽」等情，此有內政部警
    政署國道公路警察局舉發違反道路交通管理事件通知單影本
    1紙在卷可稽，並仍將該舉發通知單交予異議人收執，依前
    揭規定，堪認該舉發通知單業經合法送達，合先敘明。
  (二)異議人固以上詞置辯，然經證人即舉發員警楊崇彬到庭結證
    稱：「（法官問：請說明當天舉發經過為何？）當時我們巡
    邏勤務是我跟魏伯峻駕駛同一台車，到其他分隊開另外一台
    偵防車，要回我們小隊，我開原來的巡邏車，魏伯峻駕駛另
    一部偵防車，我在前，魏伯峻在後，我行駛中線車道，魏伯
    峻行駛外線車道，行經汐止隧道北向，在隧道裡時，我從後
    照鏡發現在我後方的計程車，在進入隧道時關閉車頭大燈，
    當時為夜間，因為隧道內有燈光，所以異議人駛入隧道時就
    關閉大燈，我當時本來想要攔查異議人，想知道為何進隧道
    要關閉大燈，因為隧道中無法攔停，所以我出隧道之後，就
    先靠右暫停路肩，等異議人所駕駛的計程車過來時，開啟警
    笛、警示燈，從後方駛近攔停異議人，當我在路肩等異議人
    出隧道時，我看見他出隧道口約2至30公尺才將車燈打開，
    所以等我從後攔停異議人時，他的車燈是開啟的。我請異議
    人將車停在路肩後，請異議人下車，恰好魏伯峻在此時也到
    達，我就問異議人為何在隧道內不開大燈行駛，異議人說他
    有開大燈，隨後改稱怕大燈會照到前方的警車會刺眼，我告
    訴異議人說，我只是要勸導你，異議人隨後又改稱說他有開
    大燈，所以我們才起了爭執。（法官問：何時會同異議人檢
    視車輛大燈有無故障？）我在攔停後的第一時間，就是同時
    我在問異議人『你為何在隧道內不開燈？』，我所謂的會同
    司機檢視大燈有無故障，就是去看異議人當時的大燈是開啟
    狀態，所以我就跟異議人說，你的大燈並沒有故障。（問：
    為何會在隧道內注意到後方計程車未開大燈？當時車流量大
    不大？）當時是晚上11點，隧道內只有3、4部車，很空曠，
    因正常在夜間行駛時，眼睛對燈光的反應很敏感，後方的異
    議人有做一個關燈的動作，才引起我的注意，開始質疑異議
    人為何要這樣做，才會攔停異議人，我當時只是出於勸導的
    意思才攔停，會發生不愉快是因為異議人一再辯稱他有開燈
    ，我認為異議人身為職業駕駛人，駕駛觀念有偏差，所以我
    才舉發他。（法官問：當時隧道內有隧道的燈光，你從後照
    鏡內看見後方車輛燈光變換，究竟是從有車燈到無車燈，或
    是如異議人所辯稱，只是將遠光燈轉為近光燈？）異議人原
    本的燈光是偏暖色的黃光，後來改成偏藍光很微小的燈光，
    在我的認知裡也就是車輛燈光控制桿第一段，幾乎看不見，
    我判斷異議人應該有將小燈改過，因為一般的小燈也是黃光
    。」等語明確（見本院98年10月6日訊問筆錄），證人楊崇
    彬對於該違規汽車駕駛情形及攔停過程指述甚詳；復參以異
    議人於本院98年10月6日訊問時亦自承：「我進隧道後，確
    實有做過一個燈光改變的動作....我也有在被攔查後，跟員
    警說改變燈光是因為怕刺到前方警察的眼睛。車輛控制桿第
    一段是藍色的小燈，原廠並非就是如此，是我靠行的車行改
    的，我不知道車行為何要改。遠光燈、近光燈沒有改過顏色
    ，在隧道中看起來應該都是黃色」等語，依證人楊崇彬上開
    證言可知，行駛於證人後方之異議人於進入隧道後確實有做
    一個使車頭燈光改變的動作，該動作令車頭燈光由黃光轉為
    微弱藍光，而該微弱藍光恰為異議人所駕駛車輛燈光控制桿
    第一段小燈，顯然證人楊崇彬對於舉發經過印象深刻、記憶
    清晰，與事實相符而可採信，是異議人於行駛隧道之際，未
    開亮頭燈僅開啟微弱藍光而未開啟頭燈之事實，堪以認定，
    異議人辯稱有開大燈，僅是將遠光燈改為近光燈云云，與事
    實不符，難以採信。本件異議人違規事實已臻明確。
  (三)至異議人認證人即舉發員警未會同其檢視車燈，不得在違規
    舉發通知單上記載「經會同司機檢視，燈光無故障」等語，
    然依本件違規情節當時係屬晚間11點，證人復證稱異議人駛
    出隧道口約2至30公尺即將車燈打開，是其攔停異議人之際
    ，異議人所駕駛車輛之車頭燈屬開啟狀態，則依當時情況證
    人可輕易判斷異議人駕駛車輛之車頭燈並未故障，無需至車
    輛前方檢視始得確定；況本件異議人遭舉發之違規事實為「
    行駛高速公路不依規定使用燈光」，有無隨同司機即異議人
    至車輛前方檢視燈光，實非本件重點，是異議人尚有所誤解
    ，復予敘明。又異議人所舉其他事由，經核均無礙於本件違
    規事實之認定，無一一論述之必要，附此敘明。
五、綜上，異議人確有於上開時、地駕駛營業小客車不依規定使
    用燈光─隧道內未開亮頭燈之違規事實，原處分機關依道路
    交通管理處罰條例第33條第1項第6款、第63條第1項第1款之
    規定，裁處罰鍰3,000元，並記違規點數1點，核無違誤，從
    而，本件異議人之異議為無理由，應予駁回。
六、據上論斷，應依道路交通案件處理辦法第19條，裁定如主文
    。
中    華    民    國    98    年    10    月    14    日
                  交通法庭法    官  陳姵君
以上正本證明與原本無異。
對於本件裁定如有不服，應於送達後5 日內，向本院提出抗告書
狀，敘述抗告之理由，抗告於臺灣高等法院。
中    華    民    國    98    年    10    月    14    日
                          書 記 官  王佩珠


司法院資訊處製作；財團法人民間司法改革基金會備份。
